【裁判字號】    98,訴,971
【裁判日期】    980831
【裁判案由】    違反藥事法
【裁判全文】
臺灣高雄地方法院刑事判決               98年度訴字第971號
公  訴  人  臺灣高雄地方法院檢察署檢察官
被      告  甲○○
上列被告因違反藥事法案件，經檢察官提起公訴（97年度偵字第
29731 號），被告於準備程序為有罪之陳述，經本院合議庭裁定
由受命法官依簡式審判程式獨任審理，判決如下：
    主  文
甲○○所犯如附表各欄所列之罪，各處如附表所列之刑，應執行
有期徒刑壹年。緩刑貳年。
    事  實
一、甲○○明知其於民國96年2 月至97年3 月間，在高雄巿中正
    交流道附近，向陳主山以每瓶（內裝80粒膠囊）新臺幣（下
    同）2000元所購得之減肥藥，係未依法申請查驗登記取得藥
    品許可證之藥品為藥事法所規定之偽藥，且未標示藥品成分
    、使用方法、副作用及使用期限，竟基於販賣偽藥之各別犯
    意，分別於附表所示之時間、地點，以附表所示之價格及數
    量，販賣上開減肥藥予附表所示之購買者。嗣經警方查獲並
    扣得購買者陳素琴所有之上開減肥藥4 顆送驗後，發現含有
    諾美婷（Sibutramine)之西藥成分，始查悉上情。
二、案經屏東縣政府警察移送臺灣高雄地方法院檢察署檢察官偵
    查起訴。
    理  由
一、本件被告甲○○所犯係死刑、無期徒刑、最輕本刑為3 年以
    上有期徒刑以外之罪，其於審判程序中就被訴事實為有罪之
    陳述，經法官告知簡式審判程序之旨，並聽取公訴人及被告
    之意見後，認為適宜由受命法官獨任進行簡式審判程序，是
    依刑事訴訟法第273 條之1 第1 項規定，裁定由受命法官獨
    任進行審判程序，合先敘明。
二、訊據被告甲○○對於上揭犯罪事實於本院行準備程序及審理
    時均已坦承不諱（見本院訴字卷第17、18、27頁），核與證
    人李惠君、楊淑真、陳淑美、楊秀芬、陳素琴、陳主山於警
    詢及偵訊時之供述及證述相符（見警卷第10至64頁，偵卷第
    6 至9 頁），並有屏東縣警察局扣押筆錄、扣押物品目錄表
    、扣押物品收據、減肥藥照片、屏東縣警察局刑警大隊毒品
    案件就楊秀芬、陳素琴尿液採證編號姓名對照表影本各1 紙
    、屏東縣警察局就楊秀芬、陳素琴查獲違反毒品危害防制條
    例案尿液初步檢驗報告單影本各1 紙、楊秀芬尿液檢驗初步
    報告之照片2 張、高雄醫學大學附設中和紀念醫院檢驗部藥
    物毒物室就楊秀芬所為之鑑定報告影本1 紙、高雄市立凱旋
    醫院97年3 月31日出具之濫用藥物成品檢驗鑑定書影本1 紙
    、台北榮民總醫院鑑定書影本1 紙、高雄市立凱旋醫院97年
    7 月21日出具之濫用藥物成品檢驗鑑定書影本2 紙等件在卷
    為憑（見警卷第75至77、94至97、99至102 、104 至106 、
    109 、111 、113 、114 頁），另有減肥藥丸4 顆扣案足憑
    ，足認被告甲○○之自白與事實相符，是本件事證明確，被
    告上開犯行，已堪認定，應予依法論科。
三、按藥品之製造，應將其成分、性能、製造之要旨、分析方法
    及有關資料連同標籤、仿單及樣品，申請中央衛生主管機關
    查驗登記，經核發藥品許可證後，始得製造；未經核准擅自
    製造者，即為「偽藥」，不因其未經核准而擅自製造之中藥
    內是否含有西藥而有差異，此亦於藥事法第39條第1 項、第
    20條第1 款規定甚明，最高法院81年度台上字第2592號判決
    意旨亦可參照，而本件扣案減肥藥丸之包裝盒上既無任何藥
    品主管機關核准字樣，當屬未經核准而不得擅自製造之偽藥
    ，且自包裝盒外觀即可明確觀知。查被告甲○○自承其係以
    原價每瓶（80顆）2000元購入，並以每瓶（80 顆）4000 元
    、半瓶（40顆）2000元之價格售予李惠君、楊淑真、陳淑美
    、楊秀芬、陳素琴等人（見警卷第3 至6 頁），是認被告甲
    ○○確有販售該等減肥藥丸以營利之意圖。核被告甲○○所
    為如附表所列各次行為，均係犯藥事法第83條第1項 之販賣
    偽藥罪。至被告所為如附表編號8 所示之行為，係於同時1
    次販賣上開減肥藥丸各半瓶（即各40顆）予楊秀芬、陳素琴
    2 人，係以1 行為觸犯數罪名，乃想像競合犯，應從一重論
    以違犯藥事法第83條第1 項之販賣偽藥罪。又被告所犯數罪
    ，犯意各別，且行為互殊，應分論併罰。爰審酌被告並無判
    處有期徒刑以上之前科，有臺灣高等法院被告前案紀錄表1
    份附卷足憑，素行尚可，其各次販賣偽藥之數量及價額非巨
    ，犯後又已坦認全部犯行，態度良好等一切情狀，分別量處
    如附表所示之刑。末查被告就附表編號7 、8 所示之犯罪時
    間，均係在中華民國96年4 月24日之前，是其所犯符合中華
    民國九十六年罪犯減刑條例第3 條第1 項所定之減刑條件，
    應依該減刑條例第2 條第1 項第3 款之規定，減其宣告刑二
    分之一，故減為如附表編號7 、8 所示之刑，並與附表編號
    1 至6 之不合減刑要件之各罪定其應執行之刑如主文所示。
    又被告前未曾受有期徒刑以上刑之宣告，有臺灣高等法院被
    告前案紀錄表在卷足參，信其經此追訴審判，當知所警惕而
    無再犯之虞，爰依刑法第74條第1 項第1 款規定宣告緩刑2
    年，以啟自新。
四、至扣案之減肥藥丸4 顆，雖係被告甲○○供犯本件販賣偽藥
    罪所用之物，惟稽卷附屏東縣警察局之扣押筆錄1 份（見警
    卷第99至101 頁），得見該等扣案之減肥藥丸係自購買者陳
    素琴處扣得，非屬被告本人所有之物，爰不為沒收之諭知，
    併此敘明。
據上論斷，應依刑事訴訟法第273 條之1 第1 項、第299 條第1
項前段，藥事法第83條第1 項，刑法第11條前段、第51條第5 款
、第74條第1 項第1 款，中華民國九十六年罪犯減刑條例第2 條
第1 項第3 款、第7 條、第11條，逕以簡易判決處刑如主文。
，判決如主文。
本案經檢察官乙○○到庭執行職務。
中    華    民    國    98    年    8     月    31    日
                  刑事第四庭    法  官  葉文博
以上正本證明與原本無異。
如不服本判決應於收受本判決後10日內向本院提出上訴書狀，並
應敘述具體理由，如未敘述上訴理由者，應於上訴期間屆滿後20
日內補提理由書狀於本院（均須按他造當事人之人數附繕本）「
切勿逕送上級法院」。
中    華    民    國    98    年    8     月    31    日
                                書記官  李柏親
附錄本案判決論罪科刑法條：
藥事法第83條第1 項
明知為偽藥或禁藥，而販賣、供應、調劑、運送、寄藏、牙保、
轉讓或意圖販賣而陳列者，處7 年以下有期徒刑，得併科新臺幣
5 百萬元以下罰金。
附表：
┌──┬───┬──────┬─────┬───────┬─────────┐
│編號│購買者│販賣時間    │販賣地點  │販賣價格/ 數量│  論罪、科刑      │
├──┼───┼──────┼─────┼───────┼─────────┤
│1   │李惠君│96年9月上旬 │高雄縣美濃│8000元/2瓶（  │犯藥事法第八十三條│
│    │      │            │鎮「小南國│160 顆）      │第一項之販賣偽藥罪│
│    │      │            │小吃部」  │              │，處有期徒刑參月。│
├──┼───┼──────┼─────┼───────┼─────────┤
│2   │李惠君│96年12月下旬│高雄縣美濃│12000 元/3瓶（│犯藥事法第八十三條│
│    │      │            │鎮「小南國│240 顆）      │第一項之販賣偽藥罪│
│    │      │            │小吃部」  │              │，處有期徒刑參月。│
├──┼───┼──────┼─────┼───────┼─────────┤
│3   │楊淑真│96年10月1日 │高雄縣美濃│4000元/1瓶（80│犯藥事法第八十三條│
│    │      │            │鎮「小南國│顆）          │第一項之販賣偽藥罪│
│    │      │            │小吃部」  │              │，處有期徒刑參月。│
├──┼───┼──────┼─────┼───────┼─────────┤
│4   │楊淑真│97年1月31日 │高雄縣美濃│10000 元/2.5瓶│犯藥事法第八十三條│
│    │      │            │鎮「小南國│（200 顆）    │第一項之販賣偽藥罪│
│    │      │            │小吃部」  │              │，處有期徒刑參月。│
├──┼───┼──────┼─────┼───────┼─────────┤
│5   │陳淑美│97年2月中旬 │高雄縣美濃│2000元/0.5瓶（│犯藥事法第八十三條│
│    │      │            │鎮「小南國│40顆）        │第一項之販賣偽藥罪│
│    │      │            │小吃部」  │              │，處有期徒刑參月。│
├──┼───┼──────┼─────┼───────┼─────────┤
│6   │陳淑美│97年3月某日 │高雄縣美濃│4000元/1瓶（80│犯藥事法第八十三條│
│    │      │            │鎮「小南國│顆）          │第一項之販賣偽藥罪│
│    │      │            │小吃部」  │              │，處有期徒刑參月。│
├──┼───┼──────┼─────┼───────┼─────────┤
│7   │楊秀芬│96年2 、3 月│高雄縣美濃│4000元/1瓶（80│犯藥事法第八十三條│
│    │      │間某日      │鎮「小南國│顆）          │第一項之販賣偽藥罪│
│    │      │            │小吃部」  │              │，處有期徒刑參月；│
│    │      │            │          │              │減為有期徒刑壹月又│
│    │      │            │          │              │拾伍日。          │
├──┼───┼──────┼─────┼───────┼─────────┤
│8   │楊秀芬│96年3 月至4 │高雄縣美濃│各2000元/0.5瓶│犯藥事法第八十三條│
│    │陳素琴│月24日前某日│鎮「小南國│（40顆）      │第一項之販賣偽藥罪│
│    │      │            │小吃部」  │              │，處有期徒刑參月；│
│    │      │            │          │              │減為有期徒刑壹月又│
│    │      │            │          │              │拾伍日。          │
└──┴───┴──────┴─────┴───────┴─────────┘


司法院資訊處製作；財團法人民間司法改革基金會備份。
